臺灣基隆地方法院刑事判決　　　　　　　96年度重訴字第11號
公　訴　人　臺灣基隆地方法院檢察署檢察官
被　　　告　戊○○
選任辯護人　林達傑律師
被　　　告　乙○○
　　　　　　　　　　（
指定辯護人　本院公設辯護人　丙○○
上列被告因違反毒品危害防制條例等案件，經檢察官提起公訴（
96年度偵字第1908號、第1909號），本院判決如下：
    主  文
戊○○共同運輸第一級毒品，處有期徒刑拾捌年；扣案之第一級
毒品海洛因拾貳顆（合計淨重陸零伍點壹貳公克，純度百分之八
十三點八八，純質淨重伍零柒點伍柒公克），均沒收銷燬之；扣
案包裝毒品所用塑膠膜拾貳個（合計總重肆伍點柒捌公克），均
沒收之。
乙○○共同運輸第一級毒品，處有期徒刑拾捌年；扣案之第一級
毒品海洛因拾貳顆（合計淨重陸零伍點壹貳公克，純度百分之八
十三點八八，純質淨重伍零柒點伍柒公克），均沒收銷燬之；扣
案包裝毒品所用塑膠膜拾貳個（合計總重肆伍點柒捌公克），均
沒收之。
    事  實
一、戊○○與乙○○均明知海洛因係毒品危害防制條例第2 條第
    2 項第1 款所列之第一級毒品，且係行政院依懲治走私條例
    第2 條第4 項公告之「管制物品及其數額」甲項第四款所列
    管制進出口物品，禁止非法運輸、私運進口，竟與蔡慶文、
    真實姓名不詳綽號「阿林仔」及「阿清」之成年男子（蔡慶
    文、「阿林仔」共同運輸第一級毒品海洛因部分，由臺灣基
    隆地方法院檢察署檢察官另案偵辦中）基於運輸及自澳門地
    區私運管制物品第一級毒品海洛因入境臺灣地區之犯意聯絡
    ，於民國96年3 月初某日，由「阿林仔」委託蔡慶文向乙○
    ○以自澳門地區私運第一級毒品海洛因球入境臺灣1 次，即
    給付新臺幣（下同）10萬元之代價相誘，乙○○應允之，於
    同年3 月17日，「阿林仔」又請蔡慶文向戊○○同以自澳門
    地區私運第一級毒品海洛因球入境臺灣，即給付10萬元之代
    價相誘（起訴書誤載為以每運1 顆第一級毒品海洛因球，即
    給付1 萬8 千元之代價），戊○○亦應允之，蔡慶文並委託
    不知情之妻張俐瑩（臺灣基隆地方法院檢察署檢察官認張俐
    瑩涉嫌共同運輸第一級毒品海洛因，與蔡慶文同案偵辦中）
    ，於同年月19日上午代為訂購機票，蔡慶文與張俐瑩並於同
    日上午陪同戊○○及乙○○前往桃園國際機場，並將機票交
    給戊○○及乙○○，同日下午3 時許，戊○○與乙○○即一
    同搭乘長榮航空BR–0817號班機，前往澳門地區，並於同年
    月20日凌晨2 時許，在當地之「景駿飯店」2115號房內，依
    蔡慶文先前之指示，由戊○○自真實姓名不詳綽號「阿清」
    之成年男子處，取得第一級毒品海洛因球12顆（合計淨重60
    5.12公克，純度83.88 ％，純質淨重507.57公克，分別裝入
    12個塑膠膜內），戊○○再將其中第一級毒品海洛因球6 顆
    （合計淨重303.77公克，純度83.88 ％，純質淨重254.80公
    克，分別裝入6 個塑膠膜內）交給乙○○，乙○○再將該6
    顆第一級毒品海洛因球塞入自己肛門內，戊○○則將另外6
    顆第一級毒品海洛因球（合計淨重301.35公克，純度83.88
    ％，純質淨重252.77公克，分別裝入6 個塑膠膜內）塞入自
    己肛門內。戊○○與乙○○隨即於同日下午1 時20分許，搭
    乘長榮航空BR–0802號班機，自澳門返臺，並於同日下午3
    時20分許，由桃園國際機場私運上開第一級毒品海洛因入境
    臺灣。嗣因臺北縣政府警察局汐止分局經由監聽得知戊○○
    與乙○○將於上開時間運輸第一級毒品海洛因返臺，乃先行
    向臺灣基隆地方法院檢察署檢察官聲請核發拘票，並與內政
    部警政署刑事警察局會同財政部臺北關稅局關員，在桃園國
    際機場第二航廈入境證照查驗台前，當場查獲戊○○、乙○
    ○，並依同署核發之鑑定許可書，自其2 人體內取出上開第
    一級毒品海洛因球12顆及用以包裝之塑膠膜12個扣案，而悉
    上情。
二、案經臺灣基隆地方法院檢察署檢察官指揮臺北縣政府警察局
    汐止分局偵查後起訴。
    理  由
壹、程序事項（關於證據能力）：
一、關於供述證據：
  (一)按被告以外之人於偵查中向檢察官所為之陳述，除顯有不可
    信之情況者外，得為證據，刑事訴訟法第159 條之1 第2項
    規定明確。經查，證人即共犯戊○○、乙○○及蔡慶文、證
    人張俐瑩於檢察官偵訊時，以證人身分所為之陳述，雖為被
    告以外之人於審判外之言詞陳述，惟業經具結在卷，與法定
    要件相符，且核其陳述時之外在環境及情況，亦查無顯有不
    可信之情況，合於上揭傳聞證據例外之情形，自具有證據能
    力。
  (二)次按除顯有不可信之情況外，從事業務之人於業務上或通常
    業務過程所須製作之紀錄文書、證明文書亦得為證據，刑事
    訴訟法第159條之4第2款亦定有明文。查卷附被告戊○○申
    辦使用之「0000000000」號門號及被告乙○○申辦使用之「
    0000000000」門號，與證人張俐瑩申辦使用之「0000000000
    」號門號之通聯紀錄各1 份，分係台灣大哥大股份有限公司
    、遠傳電信股份有限公司於通常業務過程所製作之紀錄文書
    ，且查無顯不可信之情形，核與上開規定相符，自亦有證據
    能力。
  (三)法務部調查局96年4 月5 日調科壹字第09623030780 號、第
    00000000000 號鑑定書，係屬該局執行毒品鑑定公務所出具
    之書面鑑定報告，性質上雖亦為被告以外之人於審判外之書
    面陳述，屬於傳聞證據，然依據同法第159 條之立法理由及
    同法第206 條、第208 條第1 項之規定，自得為證據。
二、關於非供述證據：
    本件係因臺北縣政府警察局汐止分局員警經由線報得知本案
    共犯蔡慶文涉嫌運輸第一級毒品海洛因，乃向臺灣基隆地方
    法院檢察署檢察官申請監聽蔡慶文使用之電話門號，因而知
    悉蔡慶文委由被告戊○○、乙○○前往澳門運輸第一級毒品
    ，將於96年3 月20日攜帶第一級毒品海洛因，自澳門搭乘飛
    機返臺，乃持臺灣基隆地方法院檢察署檢察官核發之拘票，
    於96年3 月20日下午3 時20分許，在桃園國際機場第二航廈
    入境證照查驗台前，拘提被告2 人，並將被告2 人帶往桃園
    國際機場財政部台北關稅局進行人身搜索，被告2 人當場承
    認體內攜有第一級毒品海洛因，執行員警乃再依據臺灣基隆
    地方法院檢察署核發之鑑定許可書，帶同被告2 人前往桃園
    敏盛綜合醫院進行體內排泄，該院先以X 光照射被告2 人身
    體，發現被告2 人肛門腸道內確各有6 顆異物後，即進行灌
    腸程序，因而在被告2 人身上各取出6 顆以塑膠膜包裹之白
    色粉末扣案，該12顆塑膠膜內所含粉末嗣經送請法務部調查
    局鑑定結果，均含有第一級毒品海洛因成分（合計淨重605.
    12公克，純度均為83.88%，合計純質淨重507.57公克）等情
    ，業據被告2 人供承屬實，並據證人即查獲之臺北縣政府警
    察局汐止分局員警丁○○於本院審理時結證屬實，且有臺灣
    基隆地方法院檢察署拘票、鑑定許可書、敏盛綜合醫院診斷
    證明書及台北關稅局扣押貨物、運輸工具收據及搜索筆錄等
    各2 份、自被告2 人體內各取出6 顆海洛因球照片2 張、法
    務部調查局96年4 月5 日調科壹字第09623030780 號、第00
    000000000 號鑑定書附卷可憑，足見本件扣案之上開第一級
    毒品海洛因，係員警依法執行搜索扣押所得之證物，查無違
    法取證之情形，自得為證據。
貳、實體事項：
一、上開事實，業據被告戊○○、乙○○於警詢、偵訊及本院審
    理時坦承在卷，且被告2 人於偵訊中並相互以證人身分結證
    屬實，並據證人即共犯蔡慶文及證人張俐瑩指證在卷，復有
    被告乙○○申辦使用之「0000000000」門號及被告戊○○申
    辦使用之「0000000000」號門號，與證人張俐瑩申辦使用之
    「0000000000」號門號之通聯紀錄各1 份附卷可稽，而自被
    告2 人身上取出由塑膠膜裝盛之白色粉末12顆，經送法務部
    調查局鑑定結果，均含有第一級毒品海洛因成分（合計淨重
    605.12公克，純度均為83.88%，合計純質淨重507.57公克）
    ，亦有法務部調查局96年4 月5 日調科壹字第09623030780
    號、第00000000000 號鑑定書各1 份在卷可憑，被告2 人之
    自白核與事實相符，可以採信。綜上，本案事證明確，被告
    2 人之犯行洵堪認定，應依法論科。
二、論罪科刑：
  (一)查海洛因係毒品危害防制條例第2 條第2 項第1 款規定之第
    一級毒品，並為行政院依懲治走私條例所訂頒之管制進出口
    物品，不限其數額，均不得運輸及私運；而輸入台灣地區之
    香港或澳門物品，以進口論；輸往香港或澳門之物品，以出
    口論，香港澳門關係條例第35條第2 、3 項亦定有明文，如
    自香港、澳門私運管制物品進口，應逕依懲治走私條例第2
    條第1 項論處（最高法院95年度台上字第2680號判決意旨參
    照）。被告2 人自澳門搭機私運管制進口之海洛因入境我國
    ，在桃園國際機場第二航廈入境證照查驗台前為警查獲，已
    進入我國領域，其私運管制物品海洛因進口之行為即屬既遂
    。是核被告2 人所為，係犯毒品危害防制條例第4 條第1 項
    之運輸第一級毒品罪及懲治走私條例第2 條第1 項之私運管
    制物品進口罪。被告2 人持有第一級毒品海洛因之低度行為
    ，為運輸之高度行為所吸收，不另論罪。被告2 人與蔡慶文
    、綽號「阿林仔」及「阿清」之成年男子間就上述犯行，有
    犯意之聯絡及行為之分擔，均為共同正犯。至檢察官雖認被
    告2 人與證人張俐瑩間亦有犯意聯絡及行為分擔，然查證人
    張俐瑩雖證稱有代被告2 人訂購前往澳門之機票，並與蔡慶
    文共同送被告2 人前往桃園國際機場搭機，然其否認知悉被
    告2 人係前往澳門運輸第一級毒品海洛因進入臺灣，且被告
    2 人亦未供述與張俐瑩接洽運輸本案第一級毒品海洛因之相
    關情節，是依本案卷內所存證據，尚不足以認被告2 人就本
    案所犯與張俐瑩間，有何犯意聯絡及行為分擔之事實，無從
    論以共同正犯，附此敘明。被告2 人以一運輸行為同時觸犯
    前開2 罪名，為想像競合犯，應依刑法第55條規定，從一重
    之運輸第一級毒品罪處斷。被告2 人私運來臺之毒品海洛因
    ，純質淨重507.57公克，雖非微量，惟較之一般毒梟運輸毒
    品少者數千公克，多者以公斤計比較，其犯罪情節與大量走
    私運輸毒品以牟取暴利之人顯有重大差異，且被告素行良好
    ，查並無前科，有臺灣高等法院被告前案紀錄表附卷可憑，
    僅因貪圖10萬元之利益，即遭人利用，致觸犯法定刑為死刑
    或無期徒刑之重罪，所運輸之毒品尚未流入市面即為檢警查
    獲，依此情節觀之，實有情輕法重之憾，若科以法定最輕之
    刑，仍嫌過重，客觀上足以引起一般人之同情，其犯罪情狀
    尚堪憫恕，爰均依刑法第59條規定酌量減輕其刑。
  (二)又毒品危害防制條例第17條所謂「供出毒品來源，因而破獲
    者，得減輕其刑」，僅限於供出毒品供應之前手或上游之販
    賣者，並不包括共同正犯在內。其立法旨趣係在於藉此鼓勵
    下游者具體供出其上游，俾進行追查，以杜絕毒品不斷蔓延
    、氾濫。倘僅自白供出與自己共同犯罪之人，對於打擊上游
    販賣者之效用並未達成，自無邀減刑寬典之餘地（最高法院
    96年度台上字第3138號、96年度台上字第3063號判決要旨參
    照）。查被告乙○○於案發遭羈押後，於臺北縣政府警察局
    汐止分局員警借提詢問本案相關案情時，雖向員警供出委託
    其前往澳門運送第一級毒品海洛因之人即係證人蔡慶文之事
    實，固據證人即本案查獲員警丁○○於本院審理時結證屬實
    ，然蔡慶文與被告2 人具有共犯關係，業如前述，是縱被告
    乙○○向員警供出蔡慶文之人，惟依前最高法院判決意旨，
    亦無毒品危害防制條例第17條規定之適用。況於被告乙○○
    向員警供出蔡慶文前，員警已經由監聽得知蔡慶文涉嫌與被
    告2 人共同運輸第一級毒品海洛因，並因而得以在被告2 人
    運輸第一級毒品海洛因返抵桃園國際機場時，當場查獲逮捕
    被告2 人，是員警查獲蔡慶文共同運輸第一級毒品海洛因部
    分，顯非來自於被告乙○○之供述，是亦核與毒品危害防制
    條例第17條之要件不符，公設辯護人為被告乙○○辯稱有該
    條例減刑規定之適用部分，尚有誤會，而無足採取。
  (三)爰審酌被告2 人犯罪動機、目的、手段，智識程度，私運毒
    品海洛因之數量，甫進入臺灣地區即被查獲，對國家社會造
    成之侵害程度及犯罪後之態度等一切情狀，分別量處如主文
    所示之刑。又檢察官雖具體求處被告2 人無期徒刑，然本院
    審酌上開因素，認量處被告如主文所示之刑，罪刑相當，足
    收教化功效，附此敘明。
  (四)沒收：
    1.扣案之第一級毒品海洛因12顆（合計淨重605.12公克，純
      度均為83.88%，合計純質淨重507.57公克），係本案查獲
      之第一級毒品，不問屬於何人所有，均應依毒品危害防制
      條例第18條第1 項前段規定沒收銷燬之。
    2.按毒品危害防制條例第18條第1 項規定，得諭知沒收並銷
      燬之者，以查獲之毒品及專供製造或施用毒品之器具為限
      ，並不及於毒品之外包裝。而毒品外包裝既係用於包裹毒
      品，防其裸露、潮濕，便於攜帶運輸，亦係供運輸毒品所
      用之物，應依毒品危害防制條例第19條第1 項之規定宣告
      沒收之，方屬適法（最高法院92年度台上字第1288號、第
      1275號判決意旨參照），本件扣案之第一級毒品外包裝塑
      膠膜既具有防止毒品裸露、逸出及潮濕之功用，並便於攜
      帶及運輸，顯係供運輸毒品所用之物，且依前引法務部調
      查局鑑定報告書，上開包裝塑膠膜合計總重45.78 公克，
      足徵可與扣案之第一級毒品海洛因分離，依上開最高法院
      判決意旨，自應依毒品危害防制條例第19條第1 項前段之
      規定併予宣告沒收。
    3.末以被告2 人雖分別與蔡慶文及「阿林仔」約定運輸之代
      價為10萬元，惟被告2 人在桃園國際機場即被查獲，毒品
      尚未交付取貨人，是被告2 人並未拿到10萬元，且嗣亦未
      扣得被告2 人本案運輸之代價，爰均不予宣告沒收，附此
      敘明。
據上論斷，應依刑事訴訟法第299 條第1 項前段，毒品危害防制
條例第4 條第1 項、第18條第1 項前段、第19條第1 項，懲治走
私條例第2 條第1 項、第11條，刑法第11條、第28條、第55條、
第59條，判決如主文。
本案經檢察官甲○○到庭執行職務。
中　　華　　民　　國　　96　　年　　 9　　月　　19　　日
                  刑事第一庭審判長法  官  王福康
                                  法  官  王美婷
                                  法  官  劉桂金
以上正本證明與原本無異。
如不服本判決應於收受本判決後10日內向本院提出上訴書狀，其
未敘述上訴理由者，並得於提起上訴後10日內向本院補提理由書
狀（均須按他造當事人之人數附繕本）「切勿逕送上級法院」。
中　　華　　民　　國　　96　　年　　 9　　月　　19　　日
                                  書記官  鄧順生
附錄論罪法條：
毒品危害防制條例第4條第1項
製造、運輸、販賣第一級毒品者，處死刑或無期徒刑；處無期徒
刑者，得併科新臺幣1 千萬元以下罰金。
懲治走私條例第2條第1項
私運管制物品進口、出口逾公告數額者，處 7 年以下有期徒刑，
得併科新臺幣3 百萬元以下罰金。
